臺灣新竹地方法院刑事判決　　　　　　　　　　　　　九十年度易字第一０三０號
　　公　訴　人　臺灣新竹地方法院檢察署檢察官
　　被　　　告　甲○○
　　　　　　　　丙○○
　　　　　　　　丁○○
　　　　　　　　乙○○
右列被告等因傷害案件，經檢察官提起公訴（九十年度偵字第五六０四號），本院判
決如左：
    主      文
甲○○傷害人之身體，處拘役伍拾日，如易科罰金，以參佰元折算壹日。
丙○○傷害人之身體，處拘役伍拾玖日，如易科罰金，以參佰元折算壹日。雨傘壹把
，沒收。
丁○○、乙○○均無罪。
    事      實
一、甲○○與丙○○、丁○○、乙○○（起訴書誤載為楊梅如）毗鄰而居。四人於民
    國九十年九月四日晚間七時許，在新竹市○○路三七八巷二十一弄四號前相遇時
    ，因甲○○辱罵丁○○而與丙○○、丁○○、乙○○發生爭執，甲○○於彼時竟
    基於傷害人之身體之犯意，丙○○亦基於傷害人之身體之犯意，相互拉扯扭打，
    丙○○並以拳頭毆打甲○○臉部，復以雨傘戳打甲○○之右手掌及身體上半部（
    雨傘未扣案），致甲○○受有臉部、右手掌撕裂傷與身體多處擦傷，丙○○則受
    有胸部擦傷、肩部淤傷、左耳擦傷及右臂擦傷之傷害。
二、案經甲○○、丙○○訴由新竹市警察局第一分局報請臺灣新竹地方法院檢察署檢
    察官偵查起訴。
    理      由
壹、有罪部分：
一、訊據被告丙○○固不否認與被告甲○○在右開時、地發生拉扯扭打，惟甲○○與
    丙○○均矢口否認涉有右揭傷害人之身體之犯行，被告甲○○辯稱：是丙○○、
    丁○○與乙○○動手毆打伊，伊並無還手云云；被告丙○○辯稱：當天是甲○○
    過來罵髒話，手就過來抓丁○○的頭髮，伊才過去把甲○○的手拉開，雙方才產
    生拉扯，伊係要正當防衛云云。惟按刑法第二十三條所規定之正當防衛，係以對
    於現在不法之侵害，而出於防衛自己或他人權利之行為為要件，所謂不法之侵害
    ，只需客觀上有違法之行為，即可以自力排除其侵害而行使防衛權。至彼此互毆
    ，又必以一方初無傷人之行為，因排除對方不法之侵害而加以還擊，始得以正當
    防衛論。故侵害已過去後之報復行為，與無從分別何方為不法侵害之互毆行為，
    均不得主張防衛權，最高法院三十年上字第一０四０號著有判例。經查，右揭犯
    罪事實，業據被告丙○○坦承造成被告甲○○之傷勢，而被告甲○○係抓住丁○○之頭髮，對被告丙○○要無現在不法之侵害之可言，況縱要排除之侵害，亦僅
    止於將丁○○之頭髮由被告甲○○之手中放開，要無進而互毆，從而，被告丙○○所辯正當防衛，即無足採。復觀諸診斷證明書上所載被告甲○○之傷勢係臉部
    、右手掌撕裂傷與身體多處擦傷，被告丙○○之傷勢，係胸部擦傷、肩部淤傷、
    左耳擦傷及右臂擦傷，與被告丙○○所指相互拉扯扭打，被告甲○○所述丙○○
    以拳頭毆打臉部，因此造成受傷之部位相符，堪認二人所訴受傷等情屬實，復有
    行政院衛生署新竹醫院診斷證明書二紙、照片四幀在卷可資佐證，被告甲○○、
    丙○○二人所辯，尚難採信，犯行均堪以認定。
二、核被告甲○○與丙○○二人所為，均係犯刑法第二百七十七條第一項之傷害罪。
    爰審酌被告甲○○與丙○○二人係鄰居關係，當敦親睦鄰，僅因細故而相互毆打
    ，被告甲○○年事已高，口出穢言，亦屬不該，惟被告丙○○應念及被告甲○○
    為長輩，觀其下手之部位及程度，更屬不該，且於本院審理程序進行時，費心勸
    諭雙方和解，被告甲○○與丙○○之態度反覆不一等一切情狀，各量處如主文所
    示之刑，並均諭知易科罰金之折算標準。又被告丙○○所有之雨傘一把，既為其
    所有供犯罪所用，業據其供明案發當日有拿雨傘在卷，雖未扣案，仍應依刑法第
    三十八條第一項第二款之規定宣告沒收之。
貳、無罪部分：
一、公訴意旨另以：被告丁○○與乙○○於九十年九月四日晚間七時許，在新竹市○○路三七八巷二十一弄四號前與告訴人即被告甲○○相遇時，因甲○○辱罵丁○○而與被告丙○○、丁○○、乙○○發生爭執，被告丙○○、丁○○、乙○○三
    人竟共同基於傷害人之身體之犯意聯絡及行為分擔，由丁○○與乙○○分別以雨
    傘戳打甲○○之右手掌及身體上半部，致甲○○受有臉部、右手掌撕裂傷與身體
    多處擦傷等之傷害。因認被告丁○○、乙○○共同涉有刑法第二百七十七條第一
    項之普通傷害罪嫌云云。
二、按犯罪事實應依證據認定之，無證據不得推定其犯罪事實。又不能證明被告犯罪
    者，應諭知無罪之判決，刑事訴訟法第一百五十四條、第三百零一條第一項分別
    定有明文。又告訴人之告訴，係以使被告受刑事訴追為目的，是其陳述是否與事
    實相符，仍應調查其他證據以資審認，必被害人所述被害情形，藉由補強證據之
    存在，以增強或擔保告訴人陳述之證明力之下，並無瑕疵可擊，且就其他方面調
    查，又與事實相符，始足據為有罪判決之基礎。最高法院五十三年度臺上字第一
    三００號判例、八十一年度臺上字第三五三九號、八十七年度臺上字第二一七六
    號判決可參。訊據被告丁○○、乙○○堅詞否認有何共同以雨傘戳打甲○○之右
    手掌及身體上半部犯行，被告丁○○辯稱：甲○○一開始即抓住伊頭髮，伊只想
    極力掙扎，雨傘應該有掉下來等語；被告乙○○則辯以：伊走到前面，沒有看到
    甲○○抓靜丁○○的頭髮，後來伊轉頭才看到，就叫他們趕快走等語。經查，本
    件告訴人甲○○所訴之傷害事實係與被告丙○○發生互毆所致，已如前述，而被
    告丁○○於警訊初訊時即供述於九十年九月四日晚間七時許，在新竹市○○路三
    七八巷二十一弄四號前與告訴人即被告甲○○相遇時，因甲○○突然口出髒話，
    伊父親即被告丙○○質問甲○○，：：甲○○動手抓伊頭髮，左右拉扯，伊父親
    替伊解圍，伊母親即被告乙○○在旁口頭勸架，並未與甲○○發生肢體衝突等語
    明白，核與共同被告乙○○所陳稱事發當時，伊與家人有一段距離，沒有看到何
    人先動手，僅在旁口頭勸架，並未與接近甲○○；共同被告丙○○所供述甲○○
    之傷勢係伊個人造成，乙○○沒有參與，丁○○是防衛等語相符，而告訴人甲○○已抓住丁○○之頭髮，被告丁○○雙手極力掙扎，雨傘掉落地上，被告乙○○
    亦未接近甲○○，參以被告甲○○受傷之部位係與被告丙○○以拳頭毆打臉部及
    二人拉扯所造成之傷勢以觀，告訴人甲○○片面指訴被告丁○○、乙○○共同傷
    害人之身體之犯行，尚有瑕疵可擊，此外，復查無其他積極之證據可資證明被告
    丁○○、乙○○確有公訴人所指之共同普通傷害犯行，即均應為無罪之諭知。
據上論斷，應依刑事訴訟法第二百九十九條第一項前段、第三百零一條第一項，刑法
第二百七十七條第一項、第四十一條第一項前段、第三十八條第一項第二款，罰金罰
鍰提高標準條例第一條前段、第二條，判決如主文。
本案經檢察官李翠玲到庭執行職務。
中      華      民      國    九十一    年      二      月    二十二    日
                                  臺灣新竹地方法院刑事第一庭
                                      法  官  林  秋  宜
右正本證明與原本無異。
如不服本判決書應於送達後十日內向本院提出上訴狀（應附繕本），上訴於臺灣高等
法院。
                                      書記官  張  雲  娥
中      華      民      國    九十一    年      二      月    二十二    日
附錄本案論罪科刑法條
刑法第二百七十七條
傷害人之身體健康者，處三年以下有期徒刑、拘役或一千元以下罰金。
犯前項之罪因而致人於死者，處無期徒刑或七年以上有期徒刑，致重傷者，處三年以
上十年以下有期徒刑。
